臺灣高等法院刑事判決
109年度上訴字第1047號
上  訴  人  
即  被  告  陳湘玲



選任辯護人  林禮模律師
上列上訴人因妨害風化案件，不服臺灣臺北地方法院108年度訴
字第101號，中華民國108年12月26日第一審判決（起訴案號：臺
灣臺北地方檢察署107年度偵字第14062號），提起上訴，本院判
決如下：
    主  文
原判決撤銷。
甲○○無罪。
    理  由
一、公訴意旨略以：甲○○為址設臺北市○○區○○○路0段000號奧斯
    卡休閒館現場負責人，於民國107年6月1日21時32分許，在
    上址，媒介並容留店內負責擔任按摩師傅之成年女子王嚇芳
    於303號房，為男子陳鴻文提供以男客性器官進入按摩女陰
    道抽插至射精為止之性交行為(俗稱全套服務)，並於原按摩
    費用(新臺幣〈下同〉1,300元)外，另加收2,000元為性交易對
    價。嗣為警於同日22時35分實施臨檢，於公共浴室查獲廁所
    內有1枚使用過之保險套，始悉上情。因認甲○○涉犯刑法第2
    31條第1項意圖使女子與他人為性交行為而容留、媒介以營
    利罪嫌。
二、按犯罪事實應依證據認定之，無證據不得認定犯罪事實；不
    能證明被告犯罪者，應諭知無罪之判決，刑事訴訟法第154
    條第2項、第301條第1項分別定有明文。次按認定不利於被
    告之事實，須依積極證據，苟積極證據不足為不利於被告事
    實之認定時，即應為有利被告之認定，更不必有何有利之證
    據（最高法院30年上字第816號判例意旨參照）。又事實之
    認定，應憑證據，如未能發現相當證據，或證據不足以證明
    ，自不能以推測或擬制之方法，以為裁判基礎；認定犯罪事
    實所憑之證據，雖不以直接證據為限，間接證據亦包括在內
    ；然而無論直接或間接證據，其為訴訟上之證明，須於通常
    一般之人均不致有所懷疑，而得確信其為真實之程度者，始
    得據為有罪之認定，倘其證明尚未達到此一程度，而有合理
    性懷疑之存在時，即無從為有罪之認定（最高法院40年台上
    字第86號、76年台上字第4986號判例要旨參照）。復按刑法
    第231條第1項規定所處罰之對象，為意圖營利而引誘、容留
    或媒介男女與他人為性交行為之人，其犯罪構成要件乃以行
    為人主觀上有意圖使男女與他人為性交行為而營利之犯意，
    而客觀上有引誘、容留或媒介之行為。所稱之「媒介」，係
    指居間介紹，使男女因行為人之介紹牽線行為而能與他人為
    性交；而「容留」，係指提供為性交之場所而言（最高法院
    94年度台上字第6002號判決意旨參照）。
三、本件公訴意旨認上訴人即被告(下稱被告)甲○○涉犯上開意圖
    營利使女子與他人為性交行為而媒介、容留罪，無非係以：
    ⑴被告之供述，⑵證人陳鴻文、王嚇芳之證述，⑶臨檢紀錄表
    及現場蒐證照片5張，為其主要論據。訊據被告固坦承於上
    開時、地，受僱擔任奧斯卡休閒館櫃檯人員，並分派按摩小
    姐王嚇芳為陳鴻文提供按摩服務等情，惟堅決否認有何意圖
    使女子與他人為性交行為而容留、媒介以營利犯行，辯稱：
    我沒有安排店內小姐為男客從事全套按摩，也沒有媒介或容
    留他人為性交行為等語。　　
四、經查：
  ㈠被告受僱於奧斯卡休閒館擔任櫃檯人員，並負責接待客人、
    介紹消費、安排房間、分派按摩小姐，嗣陳鴻文於上開時間
    經甲○○接待而至店內3樓303號房內，甲○○並分派王嚇芳為陳
    鴻文按摩等節，業經被告於警詢、偵查、原審及本院準備程
    序、審理時，均坦承不諱（見偵卷第27至31頁，原審卷㈡第1
    07至109頁，本院卷第56、134頁），並與證人陳鴻文、王嚇
    芳證述之情節一致（見偵卷第41至43、153、155頁）；另於
    證人陳鴻文至奧斯卡休閒館消費後，員警乃至現場臨檢、搜
    索等情，亦有卷附臺北市政府警察局中山分局搜索扣押筆錄
    及扣押物品目錄表、無應扣押之物證明書、職務報告、原審
    勘驗筆錄可資佐證（見偵卷第53至67頁，原審卷㈠第105、10
    6、121至139頁），此部分事實，堪以認定。
　㈡證人陳鴻文有於上開時、地與王嚇芳從事性交行為一節，業
    據證人陳鴻文於偵查時證稱：這個小姐(即王嚇芳)有幫我按
    摩，按到一半，她就問說要全套嗎，有講到加價，但忘記是
    加多少錢，後來有完成性交易。當時我已經做到已經結束的
    程度，有戴保險套。警察來以後，我剛好進去浴室準備洗澡
    等語（見偵卷第153、155頁）；於原審審理時證稱：警察來
    的時候，我是在淋浴間，出來時，那個女生有在現場。當天
    我是先按摩再從事性交易，我就跟按摩小姐稍微講一下，我
    說要從事全套，就直接來。我很確定當天有性交易，我有戴
    保險套，有把生殖器插入王嚇芳的生殖器官內，後來警察有
    問我保險套，我說我也不知道，保險套是交給小姐處理，我
    跟小姐有約定好用2,000元為全套性交易的代價，加上指壓
    服務120分鐘1,300元，該次性交易總共要付3,300元等語綦
    詳（見原審卷㈡第89至93、97、101、102頁）。而證人陳鴻
    文前開證稱前往奧斯卡休閒館從事全套按摩消費後經員警臨
    檢之過程，核與證人即員警黃奇仁於原審審理時證稱：偵卷
    所附臨檢紀錄表是當時臨檢奧斯卡休閒館時的臨檢紀錄，共
    有6至8名警員去臨檢，當時直接進到奧斯卡休閒館，跟店家
    說要臨檢，我們分工是1樓、2樓、3樓各配置2人。我有聽同
    事說在廁所看到保險套在馬桶，有拍照，後來案件偵辦時有
    男客承認。我是當天負責帶隊的最高指揮人，3樓跟我回報
    說有男客承認，即303房的男客等語（見原審卷㈠第107至110
    頁）；證人即員警郭家凱於原審審理時證稱：偵卷所附臨檢
    紀錄表是我們當時臨檢奧斯卡休閒館的紀錄，紀錄是我親自
    寫的。臨檢奧斯卡休閒館的過程，進去的時候看到櫃台人員
    先去摸櫃台底下的一個按鈕，我就跑上去，印象中是聽到樓
    上有聲音，於是上樓查看，我是被分配到3樓，我看哪一間
    包廂有客人，到房間查看，我們先問男客，因為他神情很緊
    張，說他有做色情交易，我問他如何做，他當時有交待，但
    詳細怎麼說我現在不太記得了。他是交待他有做這個行為，
    他說小姐把使用過的保險套拿出去，我有查看垃圾桶，廁所
    燈打開就看到保險套在馬桶內。我向指揮官黃奇仁回報說有
    查獲男客坦承從事性交易。在廁所看到馬桶裡有保險套等語
    （見原審卷㈠第112、113頁），情節相合一致。參以證人陳
    鴻文與被告或證人王嚇芳素不相識且無糾紛仇恨之情，業據
    證人陳鴻文、王嚇芳及被告於警詢時陳明在卷，證人陳鴻文
    實無刻意設詞誣陷他人之理，且證人陳鴻文本身亦因違反社
    會秩序維護法第80條第1款規定，而遭警移送裁罰，有臺北
    市政府警察局中山分局違反社會秩序維護法報告單在卷為憑
    (見偵卷第15頁)，衡情證人陳鴻文應無虛偽陳述致自陷同受
    裁罰之必要；再警員於該處三樓廁所馬桶內發現使用過保險
    套1枚，亦有現場蒐證照片附卷可參(見偵卷第68頁背面)，
    益徵證人陳鴻文上開證詞應非虛構，堪以採信，足認證人陳
    鴻文確實有與王嚇芳在奧斯卡休閒館完成性交行為。
　㈢至證人王嚇芳固於警詢時證稱：陳鴻文向警方坦承有從事全
    套性交易服務，沒有這回事，我就為他進行按摩，沒有幫他
    進行全套性交易服務，我從頭到尾都是幫他刮痧按摩熱敷，
    不知道他為什麼會提到保險套等語（見偵卷第42頁）；於原
    審審理時證稱：陳鴻文當天剛開始有講性交易，我說不好意
    思，這裡是純按摩等語（見原審卷㈡第79頁）。惟證人王嚇
    芳此些否認有與陳鴻文從事性交易之證詞，核與證人陳鴻文
    、黃奇仁、郭家凱上揭證述大相逕庭，而證人王嚇芳乃屬從
    事性交易之按摩小姐，本身亦涉有違反社會秩序維護法之行
    為，同遭警移送裁罰，有上開違反社會秩序維護法報告單在
    卷可查(見偵卷第15頁)，其於本案具有相當之利害關係，尚
    難期待證人王嚇芳自為不利於己之陳述，是證人王嚇芳所為
    前揭證詞，自難遽採。
　㈣惟按刑法第231條第1項規定所處罰之對象，為意圖營利而引
    誘、容留或媒介男女與他人為性交行為之人，其犯罪構成要
    件乃以行為人主觀上有意圖使男女與他人為性交行為而營利
    之犯意，而客觀上有引誘、容留或媒介之行為。所稱之「容
    留」，係指提供為性交之場所而言（最高法院94年度台上字
    第6002號判決意旨參照）。從而，縱使證人王嚇芳確實於奧
    斯卡休閒館內與證人陳鴻文完成性交易行為，本件所應審究
    者，乃被告主觀上有無意圖使男女與他人為性交行為而營利
    之犯意，客觀上有無居間介紹或提供場所，使男女因其介紹
    牽線或提供場所而與他人為性交行為。茲敘述如下：
  ⒈證人陳鴻文就與被告接洽之情形及性交易價格議定之方式，
    於警詢時證稱：我是由櫃檯人員接待並介紹消費方式(指壓
    服務，時間為120分鐘，收費1300元)，我直接向店家表明『
    聽說這裡有娛樂的』，櫃檯人員便直接安排我至3樓303包廂
    ，進入303包廂後便有按摩小姐前來敲門，前面兩個因為我
    不喜歡請他們再更換，到第三個小姐就是今天幫我服務的3
    號按摩女王嚇芳；（問：你有無與該按摩女約定性交易費用
    ？）有和小姐約定好以2,000元為全套性交易代價等語(見偵
    卷第47頁)；於偵查中證稱：(問：這個櫃檯有無跟你說消費
    的方式？)他有大概描述，有問我說「要好玩的？我有跟她
    說是，她就幫我安排，沒有跟我說消費時間及費用」、「(
    問：按摩的過程？)按到一半，她就問說要全套嗎，有講到
    要加價，但我忘記她是加多少錢，後來有完成性交易」等語
    (見偵卷第155頁)；於原審審理時則證稱：我想起來了，我
    確實有打槍兩個小姐，我就跟按摩小姐講一下，我說要從事
    全套，就直接來，價錢好像有講，不然我怎麼會答應，這次
    是第二次去，第一次去時，按一按，我有稍微問一下小姐有
    無另外做保養，小姐說好，所以才知道有半套，小姐跟我講
    價錢是加500元。全套是1500至2000元不等。第二次我問小
    姐才知道也有全套，至於我怎麼問，我忘記了等語(見原審
    卷㈡第90頁)。
　⒉證人陳鴻文於偵查中固證稱：櫃檯人員(即被告)有詢問稱「
    要好玩的？」，似指被告主動暗示證人店內有提供性交易服
    務；惟其於警詢時卻稱：我直接向店家表明『聽說這裡有娛
    樂的』，櫃檯人員便直接安排我至3樓303包廂等語，乃證稱
    係證人陳鴻文主動向櫃檯人員表示「聽說這裡有娛樂的」等
    語，並未敘及櫃檯人員有何具體回應或說明，則被告是否有
    以「要好玩的？」的詢問、暗示，或以其他方式意指店內有
    性交易服務，證人陳鴻文就此部分之證述，前後不一，顯有
    瑕疵。再者，依證人陳鴻文於偵查中所證情節，被告僅向證
    人陳鴻文詢問「要好玩的？」，卻未向證人陳鴻文說明消費
    方式及費用，而是按摩到一半的時候，由按摩小姐向證人陳
    鴻文詢問是否要全套服務，再由按摩小姐表示要加價，則此
    性交易服務究竟是按摩小姐自行起意而為，抑或是被告事先
    知悉、同意，進而予以安排分配，即有疑問。況且，證人陳
    鴻文於警詢時復證稱其係經過更換2名按摩小姐後，始更換
    為王嚇芳為證人陳鴻文按摩，且性交易之對價2,000元係其
    與王嚇芳所約定；於原審審理時亦證稱其確實有打槍兩個小
    姐，其跟按摩小姐講要從事全套，第二次問小姐才知道全套
    等情，足見證人陳鴻文與先前安排之2名按摩小姐均未達成
    性交易之合意，而係更換為證人王嚇芳，始達成全套性交易
    服務之合意，並進行性交行為，且證人陳鴻文知悉該店有提
    供性交易服務，亦係由按摩小姐處得知等情，準此，被告辯
    稱並未沒有安排店內小姐為男客從事全套按摩，也沒有媒介
    或容留他人為性交行為等語，自非全然無據，本件實有可能
    係證人王嚇芳自行起意與證人陳鴻文達成性交易之合意。
　⒊雖警方移送書上記載警方進入店內臨檢時，店家櫃檯人員按
    壓臨檢指示燈通風報信，執為不利於被告之依據。惟被告辯
    稱其按燈的目的是要通知客人與按摩小姐有警方臨檢並出示
    證件，因為客人曾經投訴警方臨檢時嚇到，所以老闆決議利
    用該開關按見通知包廂內有警方臨檢等語(見偵卷第28頁背
    面、第29頁、原審卷㈠第108頁)，而證人黃奇仁於原審審理
    時亦證稱：我們走進去，進入後走到櫃檯，從櫃檯向右看，
    我就看到被告有用手朝上按壓的動作，櫃檯說那是通知臨檢
    ，要請小姐、客人配合檢查，我們同仁事後有檢測，一按下
    ，所有房間的燈都會亮等語(見原審卷㈠第108頁)，可見被告
    按壓之開關確係控制全店內所有房間之燈號，並非警示特定
    房間之用，則被告辯稱係為通知客人與按摩小姐有警方臨檢
    並出示證件等語，並未悖於情理，本案尚無法證明被告係以
    燈號警示證人王嚇芳規避警方查緝，自不得遽以推論被告有
    容留證人王嚇芳與他人為性交易之行為。
  ⒋再者，證人陳鴻文於警詢時證稱：「(問：警方現提示今日店
    內客人消費明細表，服務項目：按摩服務，消費費用1300元
    ，時間是21時32分，按摩女3號，經你本人親閱，是否為你
    本人消費明細表？)是我本人消費明細表沒錯」、「（問：
    店內編號3號小姐王嚇芳是否有告知，以120分鐘1,800元的
    半套性交易代價及全套性交易代價3,300元，是如何與店家
    分帳？）她沒有告訴我，我不知道」、「(今日消費)還未將
    消費費用交給店家就被警方查獲了」等語(見偵卷第48頁背
    面、第49頁)，顯見於查獲之時，店內留存客人消費明細表
    ，係記載陳鴻文接受按摩服務1,300元，而警方查獲之時，
    證人陳鴻文尚未交付消費費用，自無證據證明被告知悉證人
    陳鴻文當日欲支付3,300元，亦即包含全套性交易代價之費
    用予被告。至於現場查獲時之日報表1張，僅記載按摩小姐
    代號、房間代號、油壓及指壓之時間；櫃檯處設置之白板，
    僅可見2樓、3樓設置房間代號、使用狀況，有現場照片2張
    在卷可稽(見偵卷第67、69頁)，均無從認定被告就證人王嚇
    芳提供性交服務，證人王嚇芳與店家或被告如何拆帳分配。
    況且，奧斯卡休閒館負責人王士誠、李訓介於本件所涉刑法
    第231條第1項圖利使人為性交或猥褻行為罪嫌，業經臺北地
    方檢察署檢察官為不起訴處分確定，有該署檢察官107年度
    偵字第20142、25553號不起訴處分書附卷可考（見原審卷㈠
    第39至41頁)，而被告僅係受僱擔任櫃檯人員，採領取薪水3
    5,000元之月薪制，卷內復查無其他證據可資認定被告就證
    人王嚇芳性交易所得有所獲利分配，實難想像以被告單純受
    僱之身分，又無利可圖之情形下，竟會隱瞞經營者之監督，
    擅自決定容留證人王嚇芳從事性交易，由此益徵被告前開所
    辯，應非無據，自尚難僅憑證人陳鴻文具有瑕疵可指之證言
    ，遽認被告有容留、媒介證人王嚇芳與陳鴻文為性交行為之
    犯行。
  ㈤綜上所述，被告固為奧斯卡休閒館之櫃檯人員，並接待證人
    陳鴻文至店內按摩房間由證人王嚇芳為其按摩，惟並無證據
    可證被告事前已同意或知悉證人王嚇芳於該休閒館從事性交
    易行為，自無從認其確有公訴意旨所指之容留、媒介王嚇芳
    與陳鴻文為性交行為之犯行，本件依檢察官所舉各項證據方
    法，尚未達於通常一般人不致有所懷疑，而得確信為真實之
    程度，無法使本院形成被告有罪之心證。此外，復查無其他
    積極證據足以證明被告涉有檢察官所指之意圖營利媒介、容
    留女子與他人為性交行為之事實，即不能證明被告犯罪，揆
    諸前揭說明，自應為被告無罪判決之諭知。　　
五、原審雖詳查證據，惟疏未細酌上情，遽為被告有罪之諭知，
    尚有違誤，被告否認犯罪提起上訴，指摘原判決不當，為有
    理由，應由本院撤銷改判，依法為被告無罪之諭知。
據上論斷，應依刑事訴訟法第369條第1項前段、第364條、第301
條第1項前段，判決如主文。
本案經檢察官錢義達提起公訴，檢察官陳昱旗到庭執行職務。
中　　華　　民　　國　　110 　年　　2 　　月　　24　　日
                  刑事第十一庭  審判長法　官  周煙平
                                      法　官  陳俞伶
                                      法　官  連育群
以上正本證明與原本無異。
檢察官如不服本判決，應於收受送達後20日內向本院提出上訴書
狀，其未敘述上訴之理由者並得於提起上訴後20日內向本院補提
理由書（均須按他造當事人之人數附繕本）「切勿逕送上級法院
」。
                                      書記官  廖紫喬
中　　華　　民　　國　　110 　年　　2 　　月　　24　　日